【裁判字號】    98,審訴,426
【裁判日期】    980619
【裁判案由】    清償借款
【裁判全文】
臺灣臺北地方法院民事判決             98年度審訴字第426號
原      告  台北富邦商業銀行股份有限公司
                        ,8,.
法定代理人  丁○○
訴訟代理人  丙○○
被      告  啟航文教有限公司
                        樓
兼法定代理  甲○○
人
被      告  乙○○
上列當事人間清償借款事件，本院於中華民國98年6 月5 日言詞
辯論終結，判決如下：
    主      文
被告應連帶給付原告新臺幣玖拾柒萬柒仟佰肆拾陸元，及自民
國九十七年十月二十三日起至民國九十八年一月九日止按年息百
分之七點七九計算之利息，自民國九十八年一月十日起至清償日
止按年息百分之七點四五計算之利息，並自民國九十七年十月二
十三日起至清償日止，逾期在六個月以內者，按上開利率百分之
十，逾期超過六個月者，按上開利率百分之二十計算之違約金。
訴訟費用由被告連帶負擔。
本判決第一項於原告以新臺幣拾萬元或同面額之中央政府建
設公債九十六年度甲類第五期債票為被告供擔保後，得假執行。
    事實及理由
壹、程序方面：
一、按當事人得以合意定第一審管轄法院，但以關於由一定法律
    關係而生之訴訟為限，民事訴訟法第24條第1 項定有明文。
    查兩造合意以原告總行所在地之法院即本院為第一審管轄法
    院，有借據第7 條第2 項與保證書第3 條約定可憑，故本院
    自有管轄權，合先敘明。
二、被告等經合法通知，未於最後言詞辯論期日到場，核無民事
    訴訟法第386 條所列各款事由，應依原告之聲請，由其一造
    辯論而為判決。
貳、實體方面：
一、原告主張略以：
  (一)被告啟航文教有限公司（下稱啟航公司）於民國94年9 月23
    日邀同被告甲○○（原名伍必忠）、乙○○為連帶保證人，
    向原告借款新臺幣（下同）400 萬元，到期日為97年9 月22
    日，並約定自借款日起，以一個月為一期，依年金法計算月
    付金，按月平均攤還本息。第一年利息按年息6.50％計算，
    固定利率，第二年起利息按原告牌告基準利率加碼年息2.85
    ％機動計算。嗣後原告調整上開牌告利率時，應自調整之日
    起，按新利率加原加碼計算，並自逾期之日起6 個月以內部
    分，按上開利率10％，超過六個月以上者，按上開利率20％
    加計違約金，並約定被告啟航公司如有停止或遲延履行全部
    或一部債務本金時，其債務即視為全部到期。嗣被告啟航公
    司於97年8 月21日與原告協議變更還款方式，借款到期日變
    更為99年3 月23日，本金餘額1,127,346 元，約定自97年5
    月23日起，以一個月為一期，分12期每期固定償還本金30,0
    00元，利息另計；剩餘本金767,346 元，自98年5 月23日起
    至99年3 月23日，以一個月為一期，共分10期，依年金法計
    算月付金，按月攤還本息，有增補借據為證。
  (二)詎前開借款被告啟航公司於97年10月23日起即未依約履行，
    依約定應已喪失期限利益，前開借款應全部視為到期，除已
    清償部分金額外，尚欠977,346 元，及如附表所示之利息與
    違約金未為清償，而被告甲○○、乙○○既為連帶保證人，
    自應負連帶清償責任，爰依消費借貸及連帶保證等法律關係
    提起本件訴訟等語，並聲明：除假執行擔保金額外，如主文
    第1項所示。
二、被告部分：
  (一)被告啟航公司、甲○○經合法通知，均未於言詞辯論期日到
    場，亦未提出書狀作何聲明或陳述。
  (二)被告乙○○則略以：對原告主張啟航公司尚積欠原告977,34
    6 元未清償，伊沒有意見；而伊雖曾在系爭保證書「連帶保
    證人」欄位上簽名，然伊曾經在97年5 月左右到過原告建國
    南路的辦公室找過戊○○經理及原告訴訟代理人丙○○，並
    當面告訴戊○○不願再擔任啟航公司連帶保證人，也不願簽
    訂任何增補借據，伊也未曾在增補借據上簽名，故伊之連帶
    保證責任應該只到97年9 月22日為止，故啟航公司積欠原告
    之借款債務，應由啟航公司與甲○○負連帶清償責任，與伊
    無關等語，資為抗辯。並聲明：1.原告之訴駁回。2.如受不
    利益判決，願供擔保請准宣告免為假執行。
三、本院得心證之理由：
  (一)本件原告所主張被告啟航公司於94年9 月23日邀同被告甲○○、乙○○為連帶保證人，向原告借款400 萬元，到期日為
    97年9 月22日，嗣被告啟航公司於97年8 月21日與原告協議
    變更還款方式，借款到期日變更為99年3 月23日，本金餘額
    1,127,346 元，約定自97年5 月23日起，以一個月為一期，
    分12期每期固定償還本金30,000元，利息另計；剩餘本金76
    7,346 元，自98年5 月23日起至99年3 月23日，以一個月為
    一期，共分10期，依年金法計算月付金，按月攤還本息，嗣
    被告啟航公司於97年10月23日起即未依約履行，依約定應已
    喪失期限利益，前開借款應全部視為到期，除已清償部分金
    額外，尚欠977,346 元等事實，業據其提出保證書、借據及
    約定書、增補借據及放款主檔明細表等件為證。被告啟航公
    司、甲○○經合法通知後，未於言詞辯論期日到場爭執，亦
    未提出書狀答辯以供本院參酌，故原告主張之前開事實，應
    可信為真實。
  (二)至被告乙○○雖以前詞置辯，然查
    1.按當事人主張有利於己之事實者，就其事實有舉證之責任
      ，民事訴訟法第277 條前項定有明文；次按就連續發生之
      債務為保證而未定有期間者，保證人得隨時通知債權人終
      止保證契約。前項情形，保證人對於通知到達債權人後所
      發生主債務人之債務，不負保證責任，民法第754 條定有
      明文。而保證人與債權人約定就債權人與主債務人間所生
      一定債之關係範圍內之不特定債務，預定最高限額，由保
      證人保證之契約，學說上稱為最高限額保證；此種保證契
      約如定有期間，在該期間內所生約定範圍內之債務，不逾
      最高限額者，均為保證契約效力所及；如未定期間，保證
      契約在未經保證人依民法第754 條規定終止或有其他消滅
      原因以前，所生約定範圍內之債務，亦同；故在該保證契
      約有效期間內，已發生約定範圍內之債務，縱因清償或其
      他事由而減少或消滅，該保證契約依然有效，嗣後所生約
      定範圍內之債務，於不逾最高限額者，債權人仍得請求保
      證人履行保證責任，此亦有最高法院77年台上字第943 號
      判例意旨可資參照。
    2.經查，依被告乙○○所簽立之保證書載明連帶保證人保證
      凡啟航公司對原告現在及將來連續發生之票據、借款、墊
      款、保證及其他有關債務，均包括利息、遲延利息、違約
      金、損害賠償及有關履行上開債務所需之一切費用等，以
      480 萬元整為限額，保證人願與主債務人連帶負全部清償
      之責，可認被告乙○○與原告所簽訂者為未定期間之最高
      限額保證契約。
    3.被告乙○○雖陳稱：伊曾經在97年5 月左右到過原告建國
      南路的辦公室找過戊○○經理及原告訴訟代理人丙○○，
      並當面告訴戊○○不願再擔任啟航公司連帶保證人云云，
      然此為原告所否認，證人戊○○則證稱：被告乙○○97年
      5 月有來找過伊，但他不曾以電話或是當面跟伊說過他不
      願意再繼續擔任本件啟航公司借款之連帶保證人，而啟航
      公司簽訂增補借據時，被告乙○○並不知情，因我們沒有
      通知他，但乙○○所簽訂的是最高限額保證書，保證人可
      以不用在增補借據上簽名等語，是本件被告乙○○雖未在
      增補借據上簽名，亦不知被告啟航公司與原告簽訂增補借
      據之事，惟被告乙○○既與原告簽訂最高限額保證契約，
      同意就被告啟航公司對原告現在及將來連續發生之票據、
      借款、墊款、保證及其他有關債務，均包括利息、遲延利
      息、違約金、損害賠償及有關履行上開債務所需之一切費
      用等，以480 萬元整為限額，與主債務人連帶負全部清償
      之責，被告乙○○復未能舉證證明曾通知原告終止系爭保
      證契約，則其就本件啟航公司對原告所積欠之前開債務自
      應負連帶清償責任。
四、從而，原告依消費借貸及連帶保證契約之法律關係，訴請被
    告連帶給付如主文第1 項所示之本金、利息及違約金，為有
    理由，應予准許。
五、假執行之宣告：原告陳明願供擔保，聲請宣告假執行，核無
    不合，爰酌定相當擔保金額准許之。
六、據上論結，本件原告之訴為有理由。依民事訴訟法第385 條
    第1 項前段、第85條第2 項、第390 條第2 項，判決如主文
    。
中    華    民    國    98    年    6     月    19    日
                  民事第六庭法  官  蔡和憲
以上正本係照原本作成。
如對本判決上訴，須於判決送達後20日內向本院提出上訴狀。
中    華    民    國    98    年    6     月    19    日
                            書記官  陳莉庭


司法院資訊處製作；財團法人民間司法改革基金會備份。
